【裁判字號】    92,訴,219
【裁判日期】    920902
【裁判案由】    偽造文書
【裁判全文】
臺灣臺南地方法院刑事判決                          九十二年度訴字第二一九號
    公  訴  人  臺灣台南地方法院檢察署檢察官
    被      告  戊○○
    指定辯護人  本院公設辯護人  丙○○
    被      告  丁○○
    選任辯護人  鄭和傑律師（已死亡）
                蘇新竹律師
                張清富律師
右列被告因偽造有價證券案件，經檢察官提起公訴（九十一年度偵字第八一六六、九
十二年度偵字第一一三五號），本院判決如左：
    主  文
戊○○、丁○○共同意圖供行使之用，而偽造有價證券，戊○○累犯，處有期徒刑參
年肆月，丁○○處有期徒刑參年陸月。
如附表所一所示偽造之「甲○○」署押、如附表二所示本票乙紙上偽造之「甲○○」
發票部分均沒收。
    事  實
一、戊○○曾於八十二年間因恐嚇罪，經最高法院判處有期徒刑一年，另於八十四年
    間因槍砲彈藥刀械管制條例案件，經台灣高雄地方法院判處有期徒刑三月，嗣二
    罪合併執行，於八十五年十一月七日假釋期滿執行完畢，竟仍不知悔改。
二、緣乙○○（業經檢察官另案不起訴處分確定）欲購買汽車，惟債信不佳，遂透過
    其弟吳耀麟（亦經檢察官另案不起訴處分確定）向奇異資融股份有限公司（下稱
    奇異公司）融資新台幣（下同）八十萬元，奇異公司則要求吳耀麟須另覓三名保
    證人共同開具本票始准融資，嗣吳耀麟覓得乙○○及其妻李秀蘭（另案不起訴處
    分）為保人共同開具本票外，因奇異公司要求須另覓一名非親屬且具資產之人為
    共同發票人，而吳耀麟等苦於無法覓得符合該等條件之保人，遂透過不知情之庚○○代為尋找，庚○○則另透過林健中（曾於九十一年間因犯偽造有價證券罪，
    經本院判處有期徒刑二年，緩刑五年確定）尋找保人，詎林健中明知戊○○並不
    符合前述保人之資格，竟於向乙○○收受一萬五千元後，給付一千元佣金予戊○○，二人共同基於行使偽造文書之概括犯意及行使偽造有價證券之犯意聯絡，首
    於民國八十九年七月十九日，推由戊○○在台南縣永康市馬自達分公司內，冒名
    甲○○，偽造甲○○之署名、指印各乙枚於附表一編號二所示授權書上，偽造甲○○名義之授權書（按係授權奇異公司於其如有債務不履行之情事發生時，授權
    該公司自行填載本票到期日、及利率），並同時意圖供行使之用，於附表二所本
    票之發票人欄內偽造亦偽造偽造甲○○之署名、指印各乙枚，偽造甲○○為該本
    票之共同發票人後，一併持交奇異公司承辦人員己○○，據以行使，足以生損於
    奇異公司、甲○○。渠二人繼於同年月二十一日，亦推由戊○○在在台南縣永康
    市馬自達分公司內，偽造甲○○之署名、指印各乙枚於附表一編號一所示附條件
    買賣及動產擔保契約書（按係吳耀麟以附條件買賣及動產擔保方式，向奇異公司
    買受馬自達自用小客車乙輛）上，偽造甲○○名義之上開文書，亦持交奇異公司
    承辦人員己○○，據以行使，足以生損於奇異公司、甲○○。嗣為台灣台南地方
    法院檢察署察官於偵辦吳耀麟等偽造有價證券案件中發覺上情而循線查獲。
二、案經台灣台南地方法院檢察署察官自動檢舉偵查起訴。
    理  由
一、訊據被告丁○○矢口否認右開犯行，辯稱：「我沒有叫戊○○冒簽吳耀麟之姓名
    ，我也沒有收受吳耀麟交付之一萬五千元之介紹費，我沒有付壹仟元給戊○○。
    本案馬自達公司的業務員庚○○說乙○○要辦貸款，缺少一位房保，叫我幫忙找
    保證人，我是認識戊○○的朋友王先生，透過王先生找戊○○拿甲○○的房保資
    料，我將這資料轉交給庚○○，我並沒有叫戊○○出面冒簽甲○○的姓名；我沒
    有拿到乙○○給我的錢，我也沒有叫戊○○冒名；我也沒有交給他壹仟元叫他去
    簽。乙○○所付的壹萬五千元也不是交給我。」云云。惟查右揭事實，業經被告
    戊○○於偵審中坦承不諱，核與證人乙○○於台灣台南地方法院檢察署九０年偵
    字第八七二一號偽造有價證券乙案九十年八月十六日之偵訊中證稱：「是阿忠（
    即被告林健中）找來的保人，每名一萬五千元佣金，而阿忠係庚○○之朋友」、
    「我將一萬五千元交給阿忠，後來就有一名自稱係甲○○之人與我聯絡．．．，
    而阿忠是庚○○介紹的」等語、證人庚○○於審理中結稱：「保證人甲○○不是
    我找來的，應該是林健中找的，是戊○○冒甲○○之名義出面。林健中是介紹乙○○跟我買車的，純粹是介紹客戶的關係。保證人也是林健中幫乙○○找的。」
    、「對保後戊○○先走，乙○○及他弟弟、他太太比較晚走，對保當場及對保後
    戊○○離去之前，我都沒有看到乙○○有交錢給戊○○。」等語及證人己○○於
    審理中結稱：「戊○○簽甲○○之名義是由我負責對保的沒錯，因為之前奇異公
    司有先對戊○○進行對保徵信，他們所提供的甲○○相關資料都是對的，所以公
    司才會派我當面跟他對保，當時在馬自達公司對保時，是乙○○跟他太太來馬自
    達公司對保，戊○○自己壹個人來，他假冒甲○○的名義來對保，乙○○跟戊○○有說有笑，他們還說他們是堂兄弟，所以我才沒有察覺戊○○是冒名，而且車
    主吳耀麟本身職業很好，我們才沒有起疑，本案是出於預謀所為，才會逃過我們
    公司的層層徵信。」相符。且前述本票、契約書及授權書上之指印，經送內政部
    警政署刑事警察局鑑定結果，與被告戊○○之左拇指指紋相符之事實，亦有該局
    九十年十一月二日（九０）刑紋字第二０六六九五號鑑驗書附卷足憑，自足認被
    告戊○○之自白與事實相符，足以採信。罪證明確，被告二人犯行堪以認定，被
    告丁○○所辯無非事後畏罪卸責之詞，不足採信。證人乙○○雖於審理中翻異前
    供，改稱：伊將一萬五千元是交給戊○○，不是交給林健中，是林健中叫伊直接
    把錢交給戊○○，該一萬五千元林健中跟我講說是佣金云云。惟查證人乙○○於
    審理中先則結稱：一萬五千元是對保簽名交給丁○○（見本院九十二年五月二十
    日訊問筆錄），後則改稱：「我就約他（按指丁○○）到永康馬自達公司對保，
    我去該公司外面接他時，我就把壹萬五千元交給他，他才願意進去對保。」（見
    本院九十二年六月十七日訊問筆錄），足見其於審理中前後供詞本身已矛盾不一
    ，要係事後迴護被告丁○○之詞，不足採信。
二、核被告戊○○、林健中所為，均係犯刑法第二百十六條、第二百十條之行使偽造
    私文書罪及同法第二百零一條第一項之偽造有價證券罪（按被告戊○○於附表二
    所本票之發票人欄內偽造亦偽造偽造甲○○之署名、指印各乙枚，偽造甲○○為
    該本票之共同發票人部分，係犯上開偽造有價證券罪，公訴人應不構成偽造有價
    證券之罪責，尚有未合）。公訴人認被告二人所犯上偽造有價證券罪部分，亦係
    犯上開行使偽造私文書罪，其起訴法條尚有未洽，應予變更。被告二人彼此間有
    犯意聯絡及行為分擔，均為共同正犯。渠二人偽造署押為偽造私文書、有價證證
    券之部分行為，其偽造私文書後復持以行使，其偽造之低度行為應為行使之高度
    行為所吸收，均不另論罪。其先後二次行使偽造私文書行為，均各時間緊接，犯
    罪構成要件相同，顯係基於各於一個概括犯意反覆為之者，應各依連續犯之規定
    論以一罪，並依法加重其刑。渠二人第一次以一行使行為同時觸犯上揭行使偽造
    私文書、行使偽造有價證券罪，應依想像競合犯規定，從一重行使偽造有價證券
    罪處斷。惟其偽造有價證券後持以行使，其行使之低度行為應為偽造之高度行為
    所吸收，不另論罪。又被告戊○○曾於八十二年間因恐嚇罪，經最高法院判處有
    期徒刑一年，另於八十四年間因槍砲彈藥刀械管制條例案件，經台灣高雄地方法
    院判處有期徒刑三月，嗣二罪合併執行，於八十五年十一月七日假釋期滿執行完
    畢，有台灣高等法院被告全國前案紀錄表一紙附卷可按，其於五年內再犯本件有
    期徒刑以上之罪，應依累犯規定依法加重其刑。爰審酌被告戊○○有前開前科，
    被告林健中有偽造有價證券罪前科，素行均非佳，有台灣高等法院被告全國前案
    紀錄表附卷足憑，渠二人因一時貪念，為賺取小利，而偽造被害人甲○○為面額
    八十萬元之本票之共同發票人，犯罪情節尚非重大，被告戊○○偵審中坦承犯行
    ，態度良好，被告丁○○犯後飾詞圖卸刑責，態度不佳等一切情狀，分別量處如
    主文所示之刑，以示懲儆。如附表所一所示偽造之「甲○○」署押，係偽造之署
    押，如附表二所示本票乙紙上偽造之「甲○○」發票部分，係偽造之有價證券，
    均應分別依法宣告沒收。
四、被告丁○○雖於九十年一月二十九因另犯偽造有價證券罪，並經本院以九十一年
    度訴字第三八一號判刑確定在案，惟本件之犯罪時間與該案相隔六個月以上之久
    時間顯非緊接，且渠並無犯該二案之概括犯意，已據渠於審理中供明在卷，足見
    本案與該案顯無連續犯之裁判上一罪之關係，並非該案既判力所及，本案自得另
    予審究，併此敘明。
三、據上論斷，應依刑事訴訟法第二百九十九條第一項前段、第三百條，刑法第二十
    八條、第五十六條、第二百零一條第一項、第二百十六條、第二百十條、第五十
    五條、第四十七條、第二百零五條、第二百十九條，罰金罰鍰提高標準條例第一
    條前段，判決如主文。
中      華      民      國      九十二      年      九      月    二    日
                              臺灣臺南地方法院刑事第一庭
                                    法  官   柯顯卿
右正本證明與原本無異。
如不服本判決，應於判決送達後十日內向本院提出上訴狀( 應附繕本 )。
                書記官   許悉愛
中      華      民      國      九十二      年      九      月    三    日
 附表一：
┌────┬──────────┬─────────────┬─────┐
│編    號│文 件 名 稱 及 數 量│其上偽造之署押、印文及數量│備      考│
├────┼──────────┼─────────────┼─────┤
│   1    │附條件買賣及動產擔保│甲○○之署押一枚、指印（即│          │
│        │契約書乙紙          │署押）一枚                │          │
├────┼──────────┼─────────────┼─────┤
│   2    │授權書乙紙          │甲○○之署押一枚、指印（即│          │
│        │                    │署押）一枚                │          │
└────┴──────────┴─────────────┴─────┘
 附表二：偽造之本票明細
 ┌────┬────┬────┬────┬────┬──────┐
 │發 票 人│發 票 日│到 期 日│票面金額│票    號│備        考│
 ├────┼────┼────┼────┼────┼──────┤
 │吳耀麟、│八十九年│未載    │新台幣八│315322  │偽造之甲○○│
 │乙○○、│七月十九│        │十萬元  │        │發票部分    │
 │李秀蘭、│日      │        │        │        │            │
 │甲○○  │        │        │        │        │            │
 └────┴────┴────┴────┴────┴──────┘
附錄法條
刑法第二百十六條：
行使第二百十條至第二百十五條之文書者，依偽造、變造文書或登載不實事項或使登
載不實事項之規定處斷。
刑法第二百十條：
偽造、變造私文書，足以生損害於公眾或他人者，處五年以下有期徒刑。
刑法第二百零一條：
意圖供行使之用，而偽造、變造公債票、公司股票或其他有價證券者，處三年以上十
年以下有期徒刑，得併科三千元以下罰金。
行使偽造、變造之公債票、公司股票或其他有價證券，或意圖供行使之用，而收集或
交付於人者，處一年以上七年以下有期徒刑，得併科三千元以下罰金。


司法院資訊處製作；財團法人民間司法改革基金會備份。
